最高法院刑事判決　　　　　　　　　　　　　　　九十一年度台上字第二四０五號
　　上　訴　人　甲○○
右上訴人因違反毒品危害防制條例案件，不服台灣高等法院台南分院中華民國八十八
年十二月二十九日第二審判決（八十八年度上訴字第一五九三號，起訴案號：台灣台
南地方法院檢察署八十八年度偵字第二二八二號），提起上訴，本院判決如左：
    主  文
原判決關於販賣第二級毒品部分撤銷，發回台灣高等法院台南分院。
其他上訴駁回。
    理  由
一、發回部分：
本件原判決認定上訴人甲○○有多次違反麻醉藥品管理條例紀錄，最後一次於民國八
十六年間，因施用安非他命經台灣台南地方法院判處有期徒刑六月確定，於八十七年
九月二十八日執行完畢，猶不知悔改，復基於意圖營利之概括犯意，自八十七年十二
月中旬某日下午十六時起，至八十八年二月七日止，以0000000000、00
00000000號行動電話及0000000000號呼叫器為對外販賣第二級毒
品安非他命之聯絡工具，連續於原判決附表所列時間、地點，以每半錢新台幣（下同
）四千元、一錢七千元之價格，販賣交付第二級毒品安非他命予鄭志賢、林麗美，先
後得款二萬三千元。嗣警方查獲鄭志賢，經由鄭志賢向上訴人佯稱購買安非他命，而
循線查獲，並扣得上訴人所有前開行動電話二具與呼叫器一只等情。因而將第一審關
於上訴人販賣第二級毒品部分之判決撤銷，改判仍論處上訴人連續販賣第二級毒品（
累犯）罪刑，固非無見。
惟查：(一)原判決認定上訴人甲○○連續販賣第二級毒品安非他命予鄭志賢、林麗美之
事實，係以證人鄭志賢、林麗美、邱黃惠山之證言，查扣行動電話二支與呼叫器一只
，並有上訴人販賣予林麗美之安非他命扣於另案即林麗美施用毒品案件，為其所憑之
依據。但上訴人始終否認販賣毒品，所謂另案查扣上訴人販賣予林麗美之「安非他命
」，是否確為安非他命，原審並未調卷查明，於判決理由內詳為論敘，遽以該扣案物
品資為認定上訴人販賣第二級毒品之證據，自屬於法有違。(二)檢察官起訴上訴人前後
販賣安非他命予鄭志賢、林麗美五次（均既遂），其中鄭志賢單獨購買三次，林麗美
單獨購買一次，二人合買一次，原判決亦為相同之認定。關於鄭志賢單獨購買部分，
前二次之買賣時間，原判決與檢察官均認定為八十七年十二月中旬某日下午十六時許
、八十七年十二月中旬某日（見原判決附表編號一、二及起訴書附表編號一、二）；
至於第三次之買賣時間，檢察官認定為八十八年二月四日，原判決則認定為八十八年
一月四日（同附表編號三），而鄭志賢於檢察官偵查中曾數次言及係八十八年二月四
日購買（見二九五０號偵卷影本第十一頁），究竟起訴書附表所列之八十八年二月四
日是否確為八十八年一月四日之誤載，因攸關起訴與審判之範圍，自應於理由內加以
說明，原判決未為必要之敘述，已有未合。且鄭志賢於警訊中先供稱八十八年一月四
日向「姐仔」拿半錢，隨後供稱第一次是八十七年十二月中旬某日下午四時，第二次
是八十七年十二月中旬（與上次相隔四天），第三次是八十七年十二月底某日，嗣於
第一審亦陳稱第三次是八十七年十二月底某日購買（見警卷第十六頁、一審卷七五頁
），原判決既認定鄭志賢第三次單獨購買之時間係八十八年一月四日，理由中卻又引
用鄭志賢於警訊及第一審所為第三次是八十七年十二月底某日購買之供述，為論斷之
根據（見原判決第三頁倒數第二、三行、第四頁第五、六行），事實與理由不相適合
，併有可議。以上或為上訴意旨所指摘，或為本院得依職權調查之事項，應認此部分
有發回更審之原因。
二、駁回部分：
按刑事訴訟法第三百七十七條規定：上訴於第三審法院，非以判決違背法令為理由，
不得為之。是提起第三審上訴，應以原判決違背法令為理由，係屬法定要件。如果上
訴理由並未依據卷內訴訟資料，具體指摘原判決不適用何種法則或如何適用不當，或
所指摘原判決違法情事，顯與法律規定得為第三審上訴理由之違法情形，不相適合時
，均應認其上訴為違背法律上之程式，予以駁回。本件上訴人甲○○就轉讓第二級毒
品部分上訴意旨略稱：原判決認定上訴人轉讓安非他命予郭世良，係以郭世良之供述
為依據。但郭世良或稱轉讓二次，或稱轉讓一次，或稱都沒有，前後供述不一，顯有
重大瑕疵，且吸毒之人供出毒品來源可減輕其刑，所言是否屬實，自應詳為調查，原
審未依上訴人之聲請，再傳訊郭世良查證，即予辯論終結，難謂適法。縱令郭世良之
供詞可信，但上訴人交付郭世良之物是否確為安非他命，有無送請鑑定機關檢驗，郭
世良是否確有吸毒，其尿液有無安非他命反應，原審均未予以調查，亦有未合。又上
訴人於警訊中曾表示未拿安非他命給郭世良吸食，該次筆錄記載「是郭世良向我要，
我就供他吸食」云云，與上訴人之意思相左，原審未詳究上訴人之真意，即認其已坦
承轉讓犯行，不無違誤等語。
惟查原判決認定上訴人甲○○連續二次轉讓第二級毒品安非他命予郭世良之事實，已
敘明係依憑上訴人於警訊中之自白，及證人郭世良、鄭志賢、林麗美、邱黃惠山於警
訊或偵審中之證言，為其所憑之證據。並說明徵之郭世良係上訴人之男朋友，上訴人
被查獲當日，係郭世良代上訴人在路上攔下鄭志賢等情，足見郭世良在警訊中之證述
及鄭志賢等人之證言屬實。證人郭世良前後供述不一，原審依其審理所得之心證，就
其證言之一部分認為確實可信予以採取，並不違法；而郭世良既於第一審證述甚詳，
原審認其陳述明確別無訊問之必要，未依上訴人之聲請，再予傳訊，不能指為違法。
又原判決以郭世良施用毒品案件所查扣之安非他命為證據資料，卻未調查說明該扣案
物品是否確係安非他命，雖欠允洽，但上訴人於警訊中坦承郭世良被查獲之安非他命
是其供應，郭世良向上訴人要，上訴人就提供其吸食等情，依上訴人前開自白內容，
及郭世良、鄭志賢、林麗美、邱黃惠山等人之證言，已足以證明上訴人確有轉讓安非
他命予郭世良之犯行，是除去該項證據，既仍應為同一事實之認定，即於判決無影響
，自不得據為第三審上訴之合法理由。至上訴人於警訊中前後供述不一，究以何者為
可採，原審本得依其審理所得之心證，予以斟酌取捨，上訴意旨徒憑己見，對原審採
證職權之依法行使，任意指摘，自非合法之上訴理由。此部分上訴違背法律上之程式
，應予駁回。
據上論結，應依刑事訴訟法第三百九十五條前段、第三百九十七條、第四百零一條，
判決如主文。
中      華      民      國    九十一    年      五      月      一      日
                              最高法院刑事第七庭
                                  審判長法官  張  信  雄
                                        法官  賴  忠  星
                                        法官  張  清  埤
                                        法官  呂  永  福
                                        法官  陳  世  雄
      右正本證明與原本無異
                                              書  記  官
中      華      民      國    九十一    年      五      月      七      日
